臺灣高等法院花蓮分院刑事判決　　　　　96年度上訴字第89號
上　訴　人　臺灣花蓮地方法院檢察署檢察官
被　　　告　乙○○
選任辯護人　張秉正律師
上列上訴人因違反槍砲彈藥刀械管制條例案件，不服臺灣花蓮地
方法院95年度訴字第243號中華民國96年1月18日第一審判決（起
訴案號：臺灣花蓮地方法院檢察署95年度偵字第1215號），對非
法持有槍枝之主要組成零件部分提起上訴，本院判決如下：
    主  文
上訴駁回。
    理  由
一、公訴意旨略以：被告乙○○基於非法持有槍枝主要組成零件
    之犯意，自民國89年間某日起，在花蓮縣鳳林鎮○○路○段
     295號之住處，未經許可而持有屬於槍砲主要組成零件之霰
    彈槍金屬槍管1支、仿霰彈槍之扳機2個、土造金屬撞針4支
    等物，嗣於95年2月13日下午3時30分許，經警持搜索票，在
    上址查獲。因認被告此部分涉犯槍砲彈藥刀械管制條例第13
    條第4項之未經許可持有槍砲主要組成零件罪嫌云云。
二、按犯罪事實應依證據認定之，無證據不得認定其犯罪事實；
    不能證明被告犯罪者，應諭知被告無罪之判決，刑事訴訟法
    第154條第2項、第301條第1項分別定有明文。又事實之認定
    ，應憑證據，如未能發現相當證據，或證據不足以證明，自
    不能以推測或擬制之方法，為裁判基礎；再認定不利於被告
    之事實，須依積極證據，苟積極證據不足為不利於被告事實
    認定時，即應為有利於被告之認定，更不必有何有利之證據
    （最高法院40年台上字第86號判例、30年上字第 816號判例
    意旨參照）。
三、公訴人認被告乙○○涉有上開犯行，無非係以前開扣案之零
    件暨內政部警政署刑事警察局槍彈鑑定書1份，資為其主要
    論據。訊之被告固供承其持有前揭扣案之槍管1支、扳機2個
    、撞針4支等物，惟堅決否認涉有上開犯行，辯稱：伊持有
    之上開扣案物，僅是一般金屬管及金屬零件，並非是槍砲之
    主要組成零件等語。
四、經查：
  (一)按霰彈槍，係屬槍砲彈藥刀械管制條例第 4條所謂之「其他
    可發射金屬或子彈具有殺傷力之各式槍砲」，而其槍管、槍
    身、扳機、撞針、擊錘、轉輪、滑套、彈匣，均經中央主管
    機關內政部公告為槍砲主要組成零件，此有內政部86年11月
    24日（86）台內警字第 8670683號函可稽。而被告辯稱：伊
    持有之扣案物僅是一般的金屬管、金屬零件，均非公告管制
    之槍砲主要組成零件等語。是本件應審究者，即在上開扣案
    物，是否符合前開公告所示槍砲主要組成零件之定義。
  (二)查扣押物清單上記載之系爭扣案物品名稱為：「槍管 1枝」
    、「槍機2個」、「撞針4枝」，而經送請內政部警政署刑事
    警察局以性能檢驗法鑑定結果，認：送鑑槍管 1枝，係霰彈
    槍之金屬槍管（管內無阻鐵）；送鑑槍機 2個，均係仿霰彈
    槍所製造之扳機；送鑑撞針 4枝，均係土造金屬撞針半成品
    等情，有該局95年5月8日刑鑑字第0950027185號槍彈鑑定書
    附卷可稽（95年度偵字第1215號卷第19至21頁），惟均未載
    明是否具有殺傷力，亦未提及該功能、結構是否完整，或有
    何符合前開公告槍砲主要組成零件之情形，是單純依上開書
    面鑑定結果觀之，尚屬有疑，無從認定被告持有之系爭扣案
    物係屬公告之槍砲主要組成零件。
  (三)嗣經原審將扣案之「槍管1枝」、「槍機2個」、「撞針4 枝
    」再送請內政部警政署保安組鑑定是否屬於前開內政部公告
    之槍砲主要組成零件，經其認定均非屬公告之槍砲彈藥主要
    組成零件乙情，有內政部93年8月15日內授警字第095087114
    7號函1紙在卷可稽（原審卷第23頁），且鑑定人楊永基於原
    審審理中證稱：伊係依照本件槍彈鑑定書之敘述內容作書面
    形式審核，而認定屬於槍砲主要組成零件與否，本件槍彈鑑
    定書鑑定系爭槍管是霰彈槍管，但並無提到是制式、土造、
    改造或是結構功能完整，系爭扳機也是如此，故伊等保安組
    的一貫認定就認為是玩具工廠所製造，且沒有經過鑑定有制
    式、土造、改造或結構功能完整等情，故不算是公告之主要
    組成零件，因當初規範主要組成零件之目的，是為了避免持
    有者將槍枝化整為零，組裝起來仍會危害社會治安；至於系
    爭撞針雖鑑定是土造的，但有載明是半成品，故伊認為功能
    不完整，亦不符合公告之槍砲主要組成零件等語（原審卷第
    55至60頁）。又前揭槍彈鑑定之鑑定人姚景岳於原審審理中
    證述：針對金屬槍管部分，伊在國內沒有見過這型槍管，也
    沒辦法找到實品可供組裝，而且沒有發現土造或改造的情形
    ，所以伊依個人經驗認定比較接近玩具槍；本件扳機不像土
    造或制式，但也沒有發現改造情形，故偏向認定為玩具槍的
    扳機，一般改造也不會改造這部分，因為此部分機械結構複
    雜，比較不容易車製；本件撞針有發現車製的痕跡，但沒有
    找到實品的槍枝可供組裝，故作有利於被告之認定，認為是
    半成品；至於扣案物記載的滑套，實際上是幫浦握把，不是
    滑套，是幫忙上膛用的，與一般手槍的滑套不一樣，不屬於
    槍枝主要組成零件所稱的滑套等情明確（原審卷第61至63頁
    ），鑑定人二人既已將其等據以鑑定之理由敘述明確，且亦
    無悖於向來之鑑定慣例，其等上開鑑定證詞，應可採憑，足
    證扣案之霰彈金屬槍管1支、扳機2個、撞針半成品4支，既
    均非屬於內政部公告之槍砲主要組成零件，則被告上開所辯
    尚屬有據，堪予採信。
  (四)綜上，被告持有之上開扣案物，既不屬於內政部公告之槍砲
    主要組成零件，即與槍砲彈藥刀械管制條例第13條第4項罪
    之構成要件不符。此外，復查無其他積極證據證明被告有何
    公訴人所指之前開犯行，不能證明被告犯罪，原審因而為被
    告無罪之判決，經核並無違誤。檢察官上訴指摘鑑定人之鑑
    定意見係拘泥於「制式、土造、改造、結構功能完整、有無
    殺傷力」等文字來認定是否為主要組成零件，且扣案之槍管
    如非槍枝之主要零件，日後如分別向製造者構買槍枝零主件
    者，再加以組裝，亦不致於構成犯罪，殊不合理云云。然查
    ，前揭鑑定人均係槍械鑑定之專家，且「結構功能完整、有
    無殺傷力」本來就是認定槍械是否為槍砲彈藥刀械管制條例
    所管制槍械之主要認定根據，彼等鑑定與經驗法則並無違悖
    ，應可採信。至於分別製造槍械零主件，只要該零主件已符
    合槍砲彈藥刀械管制條例管制之條件，自屬構成犯罪，尚不
    致產生公訴人所質疑之問題。從而，檢察官之上訴並無理由
    ，應予駁回。
據上論斷，應依刑事訴訟法第368條，判決如主文。
本案經檢察官甲○○到庭執行職務。
中　　華　　民　　國　　96　　年　　4 　　月　　27　　日
                  審判長法  官  謝志揚
                        法  官  蔣有木
                        法  官  湯文章
上列正本證明與原本無異。
如對本判決不服，應於送達後10日內，向本院提出上訴狀。（應
抄附繕本）
                        書記官  李德霞
中　　華　　民　　國　　96　　年　　4 　　月　　27　　日
